【裁判字號】    95,訴,4365
【裁判日期】    951229
【裁判案由】    返還信用卡消費款
【裁判全文】
臺灣高雄地方法院民事判決              95年度訴字第4365號
原      告  國泰世華商業銀行股份有限公司
法定代理人  乙○○
訴訟代理人  甲○○
被      告  丙○○
上列當事人間清償借款事件，經本院於民國95年12月29日言詞辯
論終結，判決如下：
  主  文
被告應給付原告新台幣伍拾肆萬貳仟玖佰捌拾陸元，及如附表所
示之利息、違約金及帳務管理費。
訴訟費用由被告負擔。
  事  實  及  理  由
一、前台灣第一信託投資股份有限公司於民國87年7 月20日變更
    為匯通商業銀行股份有限公司，該銀行於91年6 月3 日再更
    名為國泰商業銀行股份有限公司。國泰商業銀行股份有限公
    司嗣於92年6 月26日經財政部核准正式與世華聯合商業銀行
    股份有限公司合併，國泰商業銀行股份有限公司為消滅銀行
    ，世華聯合商業銀行股份有限公司為存續銀行，世華聯合商
    業銀行股份有限公司於92年10月27日經經濟部核准登記正式
    更名為國泰世華商業銀行股份有限公司，此有原告所提出財
    政部92年6 月26日台財融（二）字第0920028794號函在卷可
    參，原國泰商業銀行股份有限公司暨原世華聯合商業銀行股
    份有限公司之權利義務關係概由合併後存續並更名之國泰世
    華商業銀行股份有限公司依公司法第75條規定概括承受，於
    此敘明。
二、本件被告經合法通知，未於言詞辯論期日到場，核無民事訴
    訟法第386 條各款所列情形，爰依原告聲請，由其一造辯論
    而為判決。
三、原告主張：被告於民國90年10月3 日、94年4 月27日，與原
    告成立信用卡使用契約，領用卡號為0000000000000000、00
    00000000000000、0000000000000000、000000 0000000000
    、0000000000000000等信用卡，依約被告就使用係爭信用卡
    所生之債務，負全部給付責任。依約被告得使用上開信用卡
    於各特約商店記帳消費，但應於當期繳款截止日前向原告全
    部清償，或以循環信用方式繳付最低應繳金額，逾期清償者
    除喪失期限利益外，應另行給付原告按年息19.7% 計算之利
    息。詎被告繳款至95年8 月23日止即未給付，尚有本息共計
    新台幣（以下同）81,705元尚未繳納。被告又於94年4 月29
    日以代償卡代付其於台新國際商業銀行信用卡中心之信用卡
    欠款，就該代償部分之利息及費用，計收方式係以代償後，
    前18個月內以年息5.88% 計收利息，第19個月起以年息14.8
    8%計收利息。雙方並約定被告尚須按月繳付原告帳務管理費
    288 元。詎被告於95年8 月23日亦未按時繳還前揭之代墊欠
    款計本息為83,401元，並積欠自95年8 月24日起迄今每月之
    帳務管理費。被告再於92年10月16日與原告成立簡易通信貸
    款契約，向原告貸款200,000 元，按年息18.5 %計算之利息
    ，雙方約定分36期清償，依年金法按月計付本息，併入信用
    卡帳單中與信用卡消費帳款一同繳納。依約被告如未依約於
    繳款期限前繳款或未繳足月付金時，除債務視同全部到期外
    ，原告得將未繳金額之本金部分，或經原告主張視為到期之
    本金部分，按信用卡循環利率即年息19.7% 計算之利息。被
    告於95年8 月23日未付款後，此筆借款尚有本息173,321 元
    尚未繳付。被告另於93年6 月30日與原告成立簡易通信貸款
    契約，向原告貸款210,000 元，按年息18.5% 計算之利息，
    約定分60期清償，依年金法按月計付本息，併入信用卡帳單
    中與信用卡消費帳款一同繳納。依約被告如未依約於繳款期
    限前繳款或未繳足月付金時，除債務視同全部到期外，原告
    得將未繳金額之本金部分，或經原告主張視為到期之本金部
    分，按信用卡循環利率即年息19.7% 計算之利息。被告於95
    年8 月23日未續行付款後，此筆借款尚有本息204,559 元尚
    未返還原告。被告迄95年8 月23日止積欠原告的金額共計
    542,986 元，屢經催索，被告均置之不理，為此基於消費借
    貸及信用卡利用法律關係，聲明請求如主文第一項所示之金
    額。
三、被告未於言詞辯論期日到場，亦未提出之書狀作何聲明或陳
    述。
四、原告主張被告信用卡款未還，且借款後迄今尚未清償之事實
    ，業據原告提出債權明細查核表、信用卡申請書及約定條款
    、代償卡申請書及約定條款、簡易通信貸款申請書及約定條
    款、帳單等件為證，並經本院核閱後堪認信實，應足為憑。
    又被告就原告主張之事實，經受合法之通知，未於言詞辯論
    期日到場，亦未提出準備書狀為爭執，是原告主張之事實，
    經本院之調查，堪信為真。
五、按借用人應於約定期限內，返還與借用物種類、品質、數量
    相同之物；遲延之債務，以支付金錢為標的者，債權人得請
    求依法定利率計算之遲延利息，但約定利率較高者，仍從其
    約定利率，當事人得約定債務人於債務不履行時，應支付違
    約金，民法第478 條前段、第233 條第1 項、第250 條第1
    項分別定有明文。次按持卡人依其與發卡機構所訂立之信用
    卡使用契約，取得使用信用卡向特約商店簽帳消費之資格，
    並對發卡機構承諾償付帳款，而發卡機構則負有代持卡人結
    帳，清償簽帳款項之義務，此種持卡人委託發卡機構付款之
    約定，具有委任契約之性質；倘持卡人使用預借現金功能，
    或選擇以循環信用方式繳款，就當期應償付之帳款僅繳付最
    低應繳金額，其餘應付款項由發卡機構先行墊付，持卡人則
    依約定給付循環利息者，又具有消費借貨契約之性質，故持
    卡人對於銀行所支出之必要費用，或所為借貸之金額，依委
    任契約或消費借貸契約等規定均有清償之責，有最高法院89
    年度台上字第1628號判決之意旨可資參照。從而，原告基於
    消費借貸及信用卡利用之法律關係，請求被告返還信用卡款
    及借款，並按約定利率計算之遲延利息與違約金，洵屬正當
    ，應予准許。
六、據上論結，本件原告之訴為有理由，依民事訴訟法第385 條
    第1 項前段、第78條，判決如主文。
中    華    民    國    95    年    12    月    29    日
                  民事第四庭法  官  古振暉
正本係照原本作成。
如不服本判決，應於送達後20日內，向本院提出上訴狀並表明上
訴理由，如於本判決宣示後送達前提起上訴者，應於判決送達後
10日內補提上訴理由書（須附繕本）。
中    華    民    國    95    年    12    月    29    日
                                書記官  陳展榮
附表：
  ┌──┬───────┬────────┬──────────┐
  │編號│本        金  │利        息    │帳務管理費          │
  ├──┼───────┼────────┼──────────┤
  │1   │參拾伍萬肆仟參│自民國九十五年八│                    │
  │    │佰零參元      │月二十四日起至清│                    │
  │    │              │償日止，按年息  │                    │
  │    │              │百分之十九‧七計│                    │
  │    │              │算              │                    │
  │    │              │                │                    │
  │    │              │                │                    │
  ├──┼───────┼────────┼──────────┤
  │2   │捌萬零陸佰捌拾│自民國九十五年八│                    │
  │    │陸元          │月二十四日起至九│                    │
  │    │              │十五年十月二十九│                    │
  │    │              │日止，按年息百  │                    │
  │    │              │分之五‧八八計算│                    │
  │    │              │，及自民國九十五│                    │
  │    │              │年十月三十日起至│                    │
  │    │              │清償日止，按年息│                    │
  │    │              │百分之十四‧八八│                    │
  │    │              │計算            │                    │
  ├──┼───────┼────────┼──────────┤
  │3   │柒萬陸仟柒佰壹│自民國九十五年八│                    │
  │    │拾陸元        │月二十四日起至清│                    │
  │    │              │償日止，按年息  │                    │
  │    │              │百分之十九‧七計│                    │
  │    │              │算              │                    │
  │    │              │                │                    │
  │    │              │                │                    │
  │    │              │                │                    │
  ├──┼───────┼────────┼──────────┤
  │4   │              │                │自民國九十五年八月二│
  │    │              │                │十四日起至清償日止，│
  │    │              │                │按月給付新台幣貳佰捌│
  │    │              │                │拾捌元              │
  │    │              │                │                    │
  │    │              │                │                    │
  └──┴───────┴────────┴──────────┘


司法院資訊處製作；財團法人民間司法改革基金會備份。
